臺灣高等法院民事判決　九十三年度上易字第五八一號
　　上　訴　人　乙○○
　　訴訟代理人　張瑞釗律師
　　上　訴　人　丙○○
　　被　上訴人　甲○○
　　訴訟代理人　賴健智
右當事人間請求返還借款事件，上訴人對於中華民國九十三年三月二十九日臺灣臺北
地方法院九十二年度訴字第五七六○號第一審判決提起上訴，本院於中華民國九十三
十一月九日言詞辯論終結，判決如左：
    主      文
原判決關於命上訴人乙○○連帶給付本息部分及命負擔訴訟費用之裁判均廢棄。
上訴人乙○○於被上訴人對上訴人丙○○在下列範圍內之財產強制執行無效果時，應
給付被上訴人新台幣捌拾萬元，及自民國九十三年一月六日起至清償日止，按年息百
分之五計算之利息。
丙○○上訴駁回。
第一、二審訴訟費用由上訴人丙○○負擔。
    事實及理由
甲、程序方面：
    上訴人丙○○未於言詞辯論期日到場，核無民事訴訟法第三百八十六條各款所列
    情形，爰依被上訴人聲請，由其一造辯論而為判決，合先敘明。
乙、實體方面：
一、被上訴人主張：上訴人於民國（下同）七十七年十一月二十五日向伊借用新台幣
    （下同）八十萬元，約定清償期為七十八年一月二十四日，立有借據為證。詎借
    款人屆期不為清償。為此，依兩造間之借貸及保證之法律關係，求為判令上訴人
    連帶給付被上訴人八十萬元，及加付法定遲延利息等語。
二、上訴人乙○○則以：伊並未向被上訴人借款八十萬元，被上訴人亦未交付八十萬
    元予上訴人，當初係伊向上訴人丙○○借錢，系爭借據上印文之印章係伊交給上
    訴人丙○○辦理銀行貸款之用，況依借據所載，伊僅係保證人非連帶保證人，爰
    依民法第七百四十五條之規定主張先訴抗辯權等語，資為抗辯。上訴人丙○○雖
    未到庭辯論，但於準備程序則以：系爭借款非八十萬元，僅借十萬元或十五萬元
    ；又該筆借款係上訴人乙○○所借，不是伊借的等語，資為抗辯。
三、本件原審對於被上訴人之請求，為勝訴之判決（主文第一項漏載連帶二字）。上
    訴人均聲明不服，提起上訴，上訴聲明均求為判決(一)原判決廢棄；(二)被上訴人在
    第一審之訴駁回。被上訴人則求為判決駁回上訴。
四、本件爭點在於：(一)系爭八十萬元之借款人係何人？上訴人乙○○有無向被上訴人
    借款八十萬元？(二)上訴人乙○○主張先訴抗辯權是否有理由？
五、爭點一：系爭八十萬元之借款人係何人？上訴人乙○○有無向被上訴人借款八十
    萬元？
    按金錢借貸契約，屬要物契約，應由貸與人就金錢交付之事實負舉證之責。查被
    上訴人主張上開之事實，固據提出借據、支票及存款不足退票單各乙紙為證（見
    原審卷第六頁、本院卷第八七頁），惟核閱系爭借據所載借款人係上訴人丙○○
    ，而非上訴人乙○○，又依該借據記載，除載明借款人為上訴人丙○○外，並載
    明「向被上訴人『借得』新台幣捌拾萬元整，並開立票據合庫東門支庫帳號五五
    七二－九面額八十萬元之支票（即上開支票），及提供乙○○坐落於台北市○○
    路○段三三五巷十一弄四號二樓房屋一棟為擔保」等文字，參以：上訴人丙○○
    就系爭借據中之印文、時間、金額並無爭執，及被上訴人承認錢係交與上訴人丙
    ○○；上訴人丙○○亦自承有簽發上開支票予被上訴人等情以觀（見本院卷第五
    四頁），足證被上訴人與上訴人丙○○間已成立八十萬元之借貸契約，系爭借貸
    之借款人應為上訴人丙○○而非上訴人乙○○，殆無疑問。上訴人丙○○抗辯：
    系爭借款非八十萬元，僅為十萬或十五萬元云云，自不足採。又上訴人丙○○主
    張：系爭八十萬元借款係上訴人乙○○借，故上訴人乙○○才以門牌號碼台北市
    ○○路○段三三五巷十一弄四號二樓之建物作為抵押，伊借到錢後便交給上訴人
    乙○○云云。然查上訴人乙○○固曾提供前開建物設定抵押而供擔保，有卷附建
    物登記謄本為憑（見本院卷第八九頁），惟提供不動產為債務人而供擔保，非以
    債務人為限，第三人亦可為債務人而供擔保，此觀民法第八百六十條自明，蓋抵
    押權之目的在保障債權人之債權，使債權人於日後未受債務人清償時，得就該供
    擔保之不動產行使權利，以賣得價金受償。上訴人丙○○於不否認借據之真實性
    下，徒以提供不動產設定抵押之人為上訴人乙○○，而謂借款人為乙○○，其本
    身並無返還八十萬元義務云云，亦非可採。至上訴人丙○○所稱：借到錢後即轉
    交給上訴人乙○○云云，縱使屬實，亦係上訴人間之借貸關係，不能逕謂上訴人
    乙○○與被上訴人間亦成立八十萬元之借貸契約。又上訴人乙○○並無向被上訴
    人借款八十萬元，已如前述。上訴人乙○○抗辯未向被上訴人借款八十萬元，應
    屬可採。
六、爭點二：上訴人乙○○主張先訴抗辯權是否有理由？
    按「稱保證者，謂當事人約定，一方於他方之債務人不能履行債務時，由其代負
    履行責任之契約。」、「保證人於債權人未就主債務人之財產為強制執行而無效
    果前，對於債權人得拒絕清償。」民法第七百三十九條、第七百四十五條分別定
    有明文。查系爭借據係記載：「特立此據以茲為憑，若有不實，願放棄先訴抗辯
    權，並負法律責任。此致陳建築先生；借款人丙○○；保証人乙○○」等語（見
    原審卷第六頁）。經核前開文字上訴人乙○○僅係保證人，保證系爭借據內容為
    真實，否則，願拋棄先訴抗辯權，易言之，則系爭借據若屬真實，上訴人乙○○
    則不放棄先訴抗辯權，與上訴人乙○○是否成立連帶保證無涉。是上訴人乙○○
    依民法第七百四十五條規定，主張先訴抗辯權，為有理由，故依前開規定，上訴
    人乙○○於被上訴人對上訴人丙○○之財產強制執行無效果前，得拒絕清償。又
    上訴人乙○○就系爭債務之履行僅居於普通保證人而非連帶保證人，已如前述，
    則被上訴人訴請上訴人乙○○應就系爭債務之履行應與上訴人丙○○負連帶責任
    云云，自非有據。
七、綜上，被上訴人依消費借貸之法律關係，請求上訴人丙○○給付八十萬元，及自
    九十三年一月六日起至清償日止，按週年利率百分之五計算之利息，如對其財產
    強制執行無效果，由上訴人乙○○給付之，為有理由，應予准許，逾此部分之請
    求，則無理由，應予駁回。上開應准許部分，原審命上訴人丙○○給付上開金額
    ，並無不合。上訴人丙○○上訴意旨，指摘原判決此部分不當，求予廢棄，為無
    理由，應予駁回。至上開不應准許部分，上訴人乙○○上訴意旨，指摘原判決此
    部分不當，求予廢棄改判，為有理由，自應由本院將原判決廢棄改判如主文第一
    、二項所示。
八、本件事證已臻明確，兩造其餘攻擊防禦方法及舉證，經核與判決結果均無影響，
    爰不一一論述，附此敘明。
九、據上論結，本件上訴為一部有理由，一部無理由，依民事訴訟法第四百五十條、
    第四百四十九條第一項、第四百六十三條、第三百八十五條第一項前段、第七十
    九條，判決如主文。
中　　　華　　　民　　　國　　九十三　　年　 　十一　 　月　　二十三　　日
                                民事第四庭
                                　　審判長法  官　林  敬  修
                              　　　　　　法  官　藍  文  祥
                                　　　　　法  官　劉  勝  吉
右正本係照原本作成。
不得上訴。
中　　　華　　　民　　　國　　九十三　　年　　 十一　　 月　  二十四  　日
　　　　　　　　　　　　　　　　　　    　書記官  李  翠  齡
